臺灣高雄地方法院刑事判決　　　　　　　94年度訴字第2286號
公　訴　人　臺灣高雄地方法院檢察署檢察官
被　　　告　丙○○
上列被告因違反電信法等案件，經檢察官提起公訴（94年度偵字
第5316號）及移送併辦（94年度偵字第17740 號），本院判決如
下：
    主  文
丙○○連續行使偽造私文書，足以生損害於他人，累犯，處有期
徒刑壹年拾月。如附表3 所示文書上偽造之「乙○○」署名及指
印均沒收。
    事  實
一、丙○○前於民國86年間因竊盜案件，經本院判處有期徒刑4
    月，並經上訴駁回確定，復因妨害家庭案件，經本院判處有
    期徒刑1 年2 月，並經上訴駁回確定，該2 罪定應執行刑為
    1 年4 月後，於88年9 月3 日縮短刑期假釋出監，並於88年
    11月12日縮刑期滿以執行完畢論。詎仍不知悔改，於93年5
    月初某日，於高雄市○○○路兵工廠附近，發現乙○○所有
    之國民身分證影本（起訴書漏載影本）1 張置放路面，係屬
    其遺失之物，竟意圖為自己不法之所有，將該身分證影本拾
    起侵占入己。
二、丙○○再基於牙保贓物及行使偽造文書之概括犯意，於如附
    表1 編號1 所示日期之下午，先在高雄市新興區○○○路某
    柏青哥店，明知該表所示之行動電話，係他人遭竊之贓物，
    竟以新台幣（下同）200 元之代價，受真實姓名年籍不詳之
    成年男子「林信旭」委託代為出售。其乃持至高雄市三民區
    ○○○路153 號鉦興通訊科技行，以上開乙○○所有國民身
    份證影本，冒稱代理乙○○本人出售該表所示之行動電話，
    再於出售前（即93年6 月28日下午3 時34分56秒），為詢問
    友人出售價格，基於意圖為自己不法利益之犯意，利用上開
    行動電話（內含0000000000之SIM 卡），以無線之方式盜用
    戊○○登錄於泛亞電信股份有限行交換機資料庫之該行動電
    話門號，致該行陷於錯誤而提供通信服務，獲得免付電話費
    使用行動電話19秒鐘之財產上不法利益，並偽造如附表3 編
    號1 所示乙○○名義之讓渡書，交還不知情之店長謝狄霖而
    持以行使，牙保上開行動電話之贓物售予該通訊行，致生損
    害於乙○○、上開通訊行及店員。
三、丙○○並承上開牙保贓物及行使偽造私文書之概括犯意，連
    續於如附表1 編號2 、3 、4 所示日期之下午，先在高雄市
    新興區○○○路45號某電動玩具店或高雄市新興區○○○路
    某柏青哥店，明知該表所示之行動電話，分係他人遭竊之贓
    物，竟以200 元之代價，受真實姓名年籍不詳之成年男子「
    林信旭」或「阿明」委託代為出售。其乃持至高雄市○○○
    路110 號之高新通訊行，以上開乙○○所有國民身份證影本
    ，冒為乙○○本人出售該表所示之行動電話，並偽造如附表
    4 編號4 、7 所示「乙○○」名義之讓渡書或讓渡切結書，
    交還不知情之店員陳建愷而持以行使，牙保上開行動電話之
    贓物售予該通訊行，致生損害於乙○○、上開通訊行及店員
    。
四、丙○○並承前揭偽造文書之概括犯意，連續於如附表2 所示
    時地持不詳年籍姓名之男子「林信旭」、「阿明」所交付之
    該表所示之行動電話，以上開乙○○所有國民身份證影本，
    冒稱為乙○○本人欲出售行動電話，並分別偽造如附表3 編
    號2 、3 、5 、6 、8 至10所示乙○○名義之讓渡書或讓渡
    切結書，持以行使，將上開行動電話售予如附表2 所示之通
    訊行，致生損害於乙○○、如附表2 所示之通訊行及店員。
五、嗣因戊○○發現行動電話失竊，門號並遭盜用，於93年8 月
    13日報警處理；再因丙○○於94年5 月20日在高雄市○○○
    路110 號高新通訊行，持所有人不詳之另支行動電話詢價時
    ，為警盤查，分別循線查獲上情。
六、案經交通部電信總局移送及高雄市政府警察局刑警大隊報告
    台灣高雄地方法院檢察署檢察官偵查起訴及移送併辦。
    理  由
一、對於證據能力之意見：
    本件證人即被害人戊○○、郭伶珊、己○○於警詢中所為陳
    述，以及電信警察隊第三中隊委鑑之內政部警政署刑事警察
    局指紋鑑驗書，其性質雖屬傳聞證據，惟其未再於法院審理
    中為陳述，且查無符合同法第159 條之1 至之4 等前四條之
    情形，其等所為之上開警詢筆錄內容，業經當事人於本院審
    判程序同意作為證據（見本院卷頁104）， 另證人陳建愷、
    吳俊憶於警詢中所為陳述，亦經本院審理時予以提示並告以
    要旨，且各經檢察官及被告表示意見。當事人已知上述筆錄
    乃傳聞證據，且均未於言詞辯論終結前對該等筆錄內容異議
    ，本院依刑事訴訟法第159 條之5 第1 項、第2 項規定，審
    酌上開筆錄作成時，較無人情施壓或干擾，亦無不當取供，
    而指紋鑑定亦經科學方法所為等情形，認為以之作為本案之
    證據亦屬適當，是上開警詢中之證言及指紋鑑驗書，均具有
    證據能力。
二、訊據被告丙○○固坦承有於上揭時地侵占乙○○遺失之身分
    證，以及持行動電話偽造讓渡書等文書出售予通訊行等犯行
    ，惟矢口否認有何牙保贓物、盜用行動電話、侵占離己○○
    持有之行動電話等犯行，辯稱，上開行動電話係「林信旭」
    、「阿明」委託伊出售，伊並不知為贓物，亦未盜打戊○○
    行動電話門號云云，經查：
  (一)就被告所為侵占乙○○遺失物部分，已為被告坦承，而乙○○確有遺失其身分證影本之情形，並經證人乙○○到庭證述
    無誤，此外並有乙○○之身分證影本在卷可憑，其此部分之
    犯行，堪以認定。
  (二)就被告所為行使偽造文書部分，亦為被告坦承在卷，而被告
    分別於如附表1 至3 所示時地，冒用乙○○之名義，持如附
    表3 所示偽造「乙○○」名義之文書，出售行動電話予通訊
    行之事實，業經證人即通訊行店員謝狄霖於本院審理中及陳
    建愷、吳俊憶於警訊中證述在卷，並有如附表3 所示讓渡書
    及讓渡切結書在卷可憑，其中如鉦興通訊科技行所提供如附
    表3 編號1 所示之讓渡書上蓋用之指印，確為被告所有，此
    有內政部警政署93年11月12日刑紋字第0930220034號鑑驗書
    影本在卷可查，被告此部分犯行，亦堪認定。
  (三)就被告牙保贓物部分，被告雖辯稱係上開行動電話係「林信
    旭」、「阿明」委託出售，伊不知為贓物云云。惟查，如附
    表1 所示之行動電話，分別為證人即被害人戊○○、郭伶珊
    、甲○○、己○○所有遭竊之物，業經戊○○、郭伶珊、己○○於警訊及甲○○及本院審理中證述在卷，均屬贓物無誤
    。而被告係冒用乙○○名義將之出售予通訊行，已如上述，
    若被告確不知其屬贓物，誤以其有合法來源，何需冒名乙○○偽造其讓渡書出售，且其始終無法提出「林信旭」、「阿
    明」等人之真實年籍供本院查證，足證被告明知上開行動電
    話均屬贓物，為避追查，始冒名出售，且不交待來源，更有
    為之隱避之情形。此外並有戊○○所有如附表1 編號1 所示
    之行動電話1 支扣案可證，並有贓物認領保管單1 份（警方
    嗣後自高新通訊行取回發還己○○）在卷可查，其上開所辯
    ，無非卸責之詞，不足採信。
  (四)就被告盜用戊○○所申請行動電話門號0000000000通信部分
    ，固為被告矢口否認，惟該門號於93年6 月28日下午3 時34
    分56秒所播打之1 通電話，並非門號申請人戊○○所為，業
    經戊○○於警訊時證述在卷。而被告上開盜用行動電話之犯
    行，已經證人謝狄霖即鉦興通訊科技行店長到庭證述明確
    ，謝狄霖證稱：「（被告問：我去你那裡時有無打電話）你
    應該有打一通電話，是問朋友說這台機子要賣多少錢？」等
    語在卷。而經本院當庭播放勘驗謝狄霖所提出之鉦興科技通
    訊行93年6 月28日下午3 時34分40秒起之監視錄影光碟之
    內容，當日確有身穿白色上衣深色長褲之男子坐於櫃台前之
    顧客位置上作撥打電話之姿勢（見本院卷頁123）， 而被告
    亦當庭坦認該名男子為伊無誤。再戊○○向泛亞電信行申請
    之0000000000號行動電話門號於93年6 月28日下午3 時34分
    56秒確有撥打一通，計19秒之紀錄（基地台位置：高雄市三
    民區○○○路176 號12樓頂），此有該帳單通話紀錄二份在
    卷可查。是以上開戊○○失竊之行動電話既於93年6 月28
    日下午3 時34分許在被告持有中，該時並有通話紀錄，且通
    話基地台位置與被告所在之高雄市三民區○○○路153 號有
    相近之關係，足認上開行動電話1 通確係被告撥打無誤，被
    告上開辯稱，亦係卸責之詞，不足採信。
  (五)綜上，本案事證明確，被告犯行均堪認定。
三、核被告侵占他人遺失身分證影本，再受他人委託出售行動電
    話贓物，並持該身分證影本以冒名偽造讓渡書之方式出售予
    通訊行，及盜用他人行動電話通信所為，係犯刑法第337 條
    之侵占遺失物、第349 條第2 項牙保贓物罪、第216 條、第
    210 條行使偽造私文書罪、電信法第56條第1 項之盜用他人
    電信設備通信罪。被告於讓渡書或讓渡切結書上偽造署名及
    指印之行為，乃偽造私文書之部分行為；其偽造私文書後持
    以行使，其偽造之低度行為為行使之高度行為所吸收，均不
    另論罪。被告所犯多次牙保贓物及行使偽造私文書之犯行，
    時間緊接，所犯分別為構成要件同一之罪名，顯係基於概括
    犯意反覆為之，各應依連續犯論以一罪，並加重其刑。再被
    告所犯之侵占遺失物罪、出售行動電話前所犯盜用他人電信
    設備罪、連續行使偽造私文書罪，與連續牙保贓物罪等4 罪
    間，有方法目的之牽連關係，應依刑法55條後段規定，從一
    重之連續行使偽造私文書罪處斷（起訴書雖認應併罰之，惟
    已經公訴檢察官當庭更正為牽連關係）。檢察官於起訴事實
    中雖未敘及被告如附表1 所示之連續牙保行動電話贓物以
    及連續行使偽造私文書罪之犯行、如附表2 所示之連續偽
    造私文書罪之犯行，然因該部分事實與業經起訴部分具有吸
    收犯之實質上一罪或連續犯及牽連犯之裁判上一罪關係，已
    如上述（如附表1 編號4 部分並經檢察官移送併辦 (94年度
    偵字第17740 號)）， 本院自應併予審究。又被告前於86年
    間因竊盜案件，經本院判處有期徒刑4 月，並經上訴駁回確
    定，復因妨害家庭案件，經本院判處有期徒刑1 年2 月，並
    經上訴駁回確定，該二罪定應執行刑為1 年4 月後，於88年
    9 月3 日縮短刑期假釋出監，並於88年11月12日縮刑期滿以
    執行完畢論，有其台灣高等法院被告前案紀錄表一份在卷可
    憑，其受有期徒刑執行完畢後，五年以內再犯本件有期徒刑
    以上刑之罪，為累犯，應依刑法第47條規定加重其刑，並遞
    加重之。爰審酌被告有竊盜、麻藥、毒品、妨害自由、妨害
    家庭等多次犯罪前科，有上開前案紀錄表可查，素行不佳，
    且年富力強，不思正途工作，竟多次為他人牙保出售贓物，
    且冒用他人名義為之，其次數高達10次，每次出售價格分別
    為數百至數千元，以及犯後未能坦承全部犯行，未見悔意等
    一切情狀，量處如主文所示之刑。被告偽造如附表3 所示文
    書，因已交還通訊行，非被告所有之物，不能宣告沒收，惟
    其上之偽造「乙○○」署名及指印，不問屬於犯人與否，仍
    應依刑法第219 條規定宣告沒收。至於扣案被告用以為盜打
    之如附表1 編號1 所示被害人行動電話，並非電信法第60條
    所定義務沒收之「電信器材」，不予宣告沒收。
四、公訴意旨另以，被告另於如附表1 所示之失竊時地，竊取該
    表所示之行動電話，涉犯刑法第320 條第1 項之竊盜罪嫌，
    惟訊據被告堅決否認有何竊盜上開行動電話之犯行，辯稱：
    上開行動電話均係「林信旭」託伊出售所交付等語。經查，
    上開行動電話之所有人戊○○、丁○○及甲○○於警、偵訊
    時均未能指證該行動電話係遭被告竊盜，而證人甲○○於本
    院審理時，更證稱，我可以確定當天來我店裡行竊行動電話
    的人不是被告等語（見本院卷頁125 、126）， 足認本件行
    竊上開行動電話之人，應非被告。再衡以社會生活上，持有
    贓物之原因非一，或為竊盜、收受、故買或牙保贓物等，尚
    難僅以被告曾持有上開行動電話贓物一端，遽論其刑法竊盜
    罪名。本件被告所為應另論以牙保贓物罪，已如上述，是以
    被告上開竊盜犯罪，尚屬不能證明，惟公訴人認此部分犯行
    與前揭有罪部分間具有牽連犯之裁判上一罪關係（起訴書雖
    認應併罰之，惟已經公訴檢察官當庭更正），爰不另為無罪
    之諭知。
據上論斷，應依刑事訴訟法第299 條第1 項前段、電信法第56條
第1 項、刑法第56條、第337 條、第349 條第2 項、第216 條、
第210 條、第47條、第55條、第219 條，罰金罰鍰提高標準條例
第1 條前段，判決如主文。
本案經檢察官林俊傑到庭執行職務。
中　　華　　民　　國　　94　　年　　11　　月　　21　　日
            刑事第十四庭  審判長法　官  蔡廣昇
                                法  官  紀凱峰
                                法  官  林瑋桓
以上正本證明與原本無異。
如不服本判決，應於判決送達後10日內，向本院提出上訴狀。
中　　華　　民　　國　　94　　年　　11　　月　　21　　日
                                書記官  趙美玲
附表1：
┌──┬────┬─────┬─────┬────┬───┬────────┐
│編號│出售時間│通訊行及　│行動電話廠│出售價格│所有人│失竊時地        │
│    │        │承辦人員  │牌、型號及│（新台幣│      │                │
│    │        │          │序號      │）      │      │                │
├──┼────┼─────┼─────┼────┼───┼────────┤
│ 1  │93年6月 │鉦興通訊科│OKWAP     │4200元  │戊○○│於93年6月28日下 │
│    │28日下午│技行（設高│S762型    │        │      │午1時在高雄市三 │
│    │3時40許 │雄市三民區│序號：35  │        │      │民區○○○路241 │
│    │        │建國二路  │00000000  │        │      │號汽車保養廠辦公│
│    │        │153 號）店│10371     │        │      │桌上遭竊        │
│    │        │長：謝狄霖│          │        │      │                │
│    │        │原名庚○○│          │        │      │                │
├──┼────┼─────┼─────┼────┼───┼────────┤
│ 2  │93年9月 │高新通訊行│Panasonic │不詳    │丁○○│於93年9 月5 日下│
│    │5 日下午│（設高雄市│國際牌    │（時價  │      │午2 時許在高雄市│
│    │3時許   │六合一路  │X66 照相手│8000元）│      │新興區○○○路47│
│    │        │110號）   │機（起訴書│        │      │號全勝檳榔攤遭竊│
│    │        │店員：陳建│誤載為V66)│        │      │                │
│    │        │愷        │序號：    │        │      │                │
│    │        │          │0000000000│        │      │                │
│    │        │          │210274    │        │      │                │
├──┼────┼─────┼─────┼────┼───┼────────┤
│ 3  │93年9月 │同上      │廠牌不詳  │3500元  │甲○○│於93年9 月間（21│
│    │21日    │          │A30 照相手│（時價  │      │日前某日）在高雄│
│    │        │          │機        │5000元  │      │市○○區○○街  │
│    │        │          │序號：3517│        │      │293 號「奇宏水電│
│    │        │          │0000000000│        │      │行」遭竊        │
│    │        │          │4         │        │      │                │
├──┼────┼─────┼─────┼────┼───┼────────┤
│ 4  │94年5 月│同上      │TIME      │500元   │己○○│於94年4月底某日 │
│    │3 日    │          │T610      │（時價  │      │在鳳山市○○路某│
│    │        │          │序號：3519│3000元）│      │處              │
│    │        │          │0000000000│        │      │                │
│    │        │          │2         │        │      │                │
│    │        │          │          │        │      │                │
└──┴────┴─────┴─────┴────┴───┴────────┘
附表2 ：
┌──┬────┬─────┬─────┬────┬───┐
│編號│出售時間│通訊行及　│行動電話廠│出售價格│所有人│
│    │　      │承辦人員  │牌、型號及│        │      │
│    │        │          │序號      │        │      │
├──┼────┼─────┼─────┼────┼───┤
│ 1  │93年8 月│速配通通信│BENQ      │不詳    │不詳  │
│    │18日    │行（設高雄│S620      │        │      │
│    │        │市新興區六│序號：3530│        │      │
│    │        │合一路114 │0000000000│        │      │
│    │        │號）      │0         │        │      │
│    │        │負責人：吳│          │        │      │
│    │        │俊億      │          │        │      │
├──┼────┼─────┼─────┼────┼───┤
│ 2  │93年9 月│高新通訊行│Motorola  │不詳    │不詳  │
│    │3 日    │（設高雄市│V60i      │        │      │
│    │        │六合一路  │序號：不詳│        │      │
│    │        │110號）   │          │        │      │
│    │        │店員：陳建│          │        │      │
│    │        │愷        │          │        │      │
├──┼────┼─────┼─────┼────┼───┤
│ 3  │93年9 月│同上      │ELIYA     │2000元  │不詳  │
│    │12日    │          │PD30      │        │      │
│    │        │          │序號：不詳│        │      │
│    │        │          │          │        │      │
│    │        │          │          │        │      │
│    │        │          │          │        │      │
├──┼────┼─────┼─────┼────┼───┤
│ 4  │93年9 月│同上      │亞太行動寬│不詳    │不詳  │
│    │18日    │          │頻        │        │      │
│    │        │          │CX5000    │        │      │
│    │        │          │S/N：A0001│        │      │
│    │        │          │8145      │        │      │
│    │        │          │ESN ：6213│        │      │
│    │        │          │3723      │        │      │
├──┼────┼─────┼─────┼────┼───┤
│ 5  │93年9 月│同上      │BENQ      │不詳    │不詳  │
│    │21日    │          │S830      │        │      │
│    │        │          │序號：3511│        │      │
│    │        │          │0000000000│        │      │
│    │        │          │6         │        │      │
│    │        │          ├─────┤        │      │
│    │        │          │Motorola  │        │      │
│    │        │          │T190      │        │      │
│    │        │          │序號：3506│        │      │
│    │        │          │0000000000│        │      │
│    │        │          │4         │        │      │
├──┼────┼─────┼─────┼────┼───┤
│ 6  │94年4 月│同上      │Motorola  │500元   │不詳  │
│    │20日    │          │V150      │        │      │
│    │        │          │序號：3525│        │      │
│    │        │          │0000000000│        │      │
│    │        │          │0         │        │      │
└──┴────┴─────┴─────┴────┴───┘
附表3
┌──┬──────────────┬─────┬─────┐
│編號│文書名稱                    │偽造「林榮│偽造「林榮│
│    │                            │彬」署名數│彬指印數  │
├──┼──────────────┼─────┼─────┤
│  1 │93年6月28日讓渡書           │2枚       │0         │
├──┼──────────────┼─────┼─────┤
│  2 │93年8月18日讓渡書           │2格       │2枚       │
├──┼──────────────┼─────┼─────┤
│  3 │93年9月3日讓渡書、購買合約  │3枚       │4枚       │
├──┼──────────────┼─────┼─────┤
│  4 │93年9月5日讓渡書、購買合約  │3枚       │2枚       │
├──┼──────────────┼─────┼─────┤
│  5 │93年9月12日讓渡切結書       │2枚       │2枚       │
├──┼──────────────┼─────┼─────┤
│  6 │93年9月18日讓渡切結書       │2枚       │1枚       │
├──┼──────────────┼─────┼─────┤
│  7 │93年9月21日讓渡切結書       │2枚       │2枚       │
├──┼──────────────┼─────┼─────┤
│  8 │93年9 月21日讓渡書、購買合約│3枚       │3枚       │
├──┼──────────────┼─────┼─────┤
│  9 │94年4月20日讓渡切結書       │1枚       │1枚       │
├──┼──────────────┼─────┼─────┤
│  10│94年5月3日讓渡切結書        │2枚       │2枚       │
└──┴──────────────┴─────┴─────┘
附錄本判決論罪科刑法條：
電信法第56條第1 項：
意圖為自己或第三人不法之利益，以有線、無線或其他電磁方式
，盜接或盜用他人電信設備通信者，處五年以下有期徒刑，得併
科新台幣一百五十萬元以下罰金。
刑法第216條：
中華民國刑法第216條
(行使偽造變造或登載不實之文書罪)
行使第 210 條至第 215 條之文書者，依偽造、變造文書或登載
不實事項或使登載不實事項之規定處斷。
中華民國刑法第210條
(偽造變造私文書罪)
偽造、變造私文書，足以生損害於公眾或他人者，處 5 年以下有
期徒刑。
中華民國刑法第349條第2項
搬運、寄藏、故買贓物或為牙保者，處 5 年以下有期徒刑、拘役
或科或併科 1 千元以下罰金。
中華民國刑法第337條
(侵占遺失物罪)
意圖為自己或第三人不法之所有，而侵占遺失物、漂流物或其他
離本人所持有之物者，處500 元以下罰金。
